【裁判字號】    97,易,3332
【裁判日期】    971014
【裁判案由】    故買贓物等
【裁判全文】
臺灣臺中地方法院刑事判決              97年度易字第3332號
公  訴  人  臺灣臺中地方法院檢察署檢察官
被      告  丙○○
選任辯護人  蔡易紘律師
上列被告因故買贓物案件，經檢察官提起公訴（97年度偵字第
12280號），本院判決如下：
    主    文
丙○○如附表各該編號所犯之故買贓物罪，各處如附表所示之刑
。應執行有期徒刑陸月，如易科罰金，以新臺幣貳仟元折算壹日
。
    犯罪事實
一、丙○○為臺中縣梧棲鎮○○路66號同辰汽機車回收場之負責
    人，明知乙○○於民國（下同）97年1月15日起至97年2月28
    日止之附表所載之時間，所載運前來販賣之汽車拉桿半成品
    係屬贓物（經查，係煌裕汽車材料有限公司，下稱煌裕公司
    ，於當日為乙○○所竊取之物），竟仍分別於附表所載之時
    間，以每公斤新臺幣（下同）11.5至12元不等之價格，親自
    或指示不知情之員工甲○○予以買受如附表所示各該編號所
    示重量之汽車拉桿半成品共12次。
二、案經煌裕公司訴由臺中縣警察局清水分局報請臺灣臺中地方
    法院檢察署檢察官偵查起訴。
    理    由
一、本案證據能力之說明
    按「被告以外之人於審判外之陳述，雖不符前4條（指刑事
    訴訟法第159條之1至第159條之4）之規定，而經當事人於審
    判程序同意作為證據，法院審酌該言詞陳述或書面陳述作成
    之情況，認為適當者，亦得為證據」，又「當事人、代理人
    或辯護人於法院調查證據時，知有第159條第1項不得為證據
    之情形，而未於言詞辯論終結前聲明異議，視為有前項之同
    意」，刑事訴訟法第159條之5第1項、第2項亦有明文。本件
    被告及其選任辯護人就檢察官提出之證據之證據能力，均未
    於言詞辯論終結前聲明異議，自視為同意，合先敘明。
二、訊據被告丙○○矢口否認上揭故買贓物犯行，辯稱：同辰確
    實有向乙○○購買這14次的拉桿，但是買的時候，並不知道
    那是贓物云云（本院卷第25頁）。惟查：
（一）被告確有於附表所載時間購買如附表所示重量，以一般回
      收廢鐵之市場價格，向同案被告乙○○購買告訴人煌裕公
      司之汽車拉桿半成品等情，業據被告於偵訊及本院自承在
      卷，復據告訴人煌裕公司之副總經理丁○○於偵訊指訴在
      卷，核與同案被告乙○○所述相符，並有同宸興企業社向
      被告乙○○如附表所載時間以回收價格購買附表所載重量
      之汽車拉桿半成品之收據14紙、被告乙○○所販售之同型
      拉桿（連同鐵籠）照片可佐；再被告向同案被告乙○○購
      得之告訴人煌裕公司之汽車拉桿半成品，確係同案被告乙○○行竊所得之贓物，亦據同案被告乙○○於警詢、偵訊
      及本院坦承不諱，復據告訴人煌裕公司之副總經理丁○○
      於偵訊指訴在卷，是被告如附表所購之汽車拉桿半成品，
      確係他人失竊之贓物，亦堪認定。
（二）再查，被告明知所購之汽車拉桿半成品係屬贓物，亦可由
      ：
    １同案被告乙○○於附表所示時間所販售之汽車拉桿半成品
      ，均係整批相同貨物之物，係以鐵籠或架子擺放，且係未
      經使用過之汽車拉桿半成品等情，亦據被告於本院供稱：
      那是放在鐵籠或是鐵架裡面的，就是有的有鐵架，有的是
      放在鐵籠裡面的。放在鐵架上面的拉桿，就是一支一支排
      列好好的。‥‥我有看出來有些是新的等語（本院卷第25
      頁反面），復據同案被告乙○○於偵訊供稱：是還沒組裝
      的零件，都是新的等語（偵卷第25頁），並於本院陳明在
      卷，其供稱：有的是全新的，有的是舊的，就是有些已經
      有組裝過，但是尺寸不符合，所以有換過，並不是真的有
      使用過。（法官問：所以這些東西都是沒有使用過的汽車
      拉桿？）是的。包裝都是放在鐵架、鐵籠裡面。一個鐵籠
      裡面可能裝了幾百支。‥‥（法官問：這些拉桿都是沒有
      使用過的？）是的。從外觀就可以看出來，只是有些放的
      比較久等語（本院卷第24頁正面），並證稱：（審判長問
      ：販賣的時候，你是連同拉桿放置的鐵架、鐵籠都一併秤
      重販賣？）是的等語（本院卷第67頁正面），並有販售時
      之相片可佐（偵卷第48頁），是被告向同案被告乙○○所
      購買之汽車拉桿半成品確係未使用過之新品，且連同鐵籠
      、架子一併購買。再被告係從事汽車回收3、4年，經營「
      同辰汽車回收場」，係專從事汽車方面的回收，業據被告
      於本院自承在卷（本院卷第76頁正面），被告並於本院供
      稱：現在是因為我同辰有請師傅，有賣汽車材料，所以現
      在才比較瞭解，同宸興沒有賣汽車材料。（審判長問：同
      辰有賣汽車材料，是何時開始的？）96年的時候。（審判
      長問：同辰、同宸興都是你經營的？）是的等語（本院卷
      第76頁反面），核與證人甲○○於本院證述：我們公司就
      是同辰汽車回收，就是作汽車方面的回收等語（本院卷第
      69頁反面），是被告從事汽車回收至少已有3、4年，自對
      汽車相關零件、材料自有相當之專業知識，應能區分汽車
      拉桿不良品與完好品之不同，復據證人即告訴人煌裕公司
      副總丁○○於本院證稱：（檢察官問：不良品與完好的半
      成品，外觀上有無辦法區分？一般人可以區分嗎？）一般
      人比較沒有辦法，如果有做過汽車的就可以。‥‥（檢察
      官問：一般不良品，外觀看起來是不是一樣？）不良品會
      比較髒，因為會放比較久，看起來像是舊的東西，因為我
      們的半成品，我們會用保鮮膜包起來，避免灰塵落在上面
      ，但是不良品上面，我們就不會這樣處理等語（本院卷第
      62頁正反面），該汽車拉桿半成品係全支以鋼鐵鑄造，顯
      須耗費相當成本，復同案被告乙○○前來販售之數量甚大
      ，每次均逾2千公斤以上，且同案被告乙○○所販售之汽
      車拉桿半成品既實際上並非不良品，而均係未經使用過之
      拉桿，衡情自有相當保管，外觀觀之已與一般回收物不同
      ；倘係不良品，又何須以架子逐一排列擺放？且以廢鐵價
      格出售時，復連同倉管所需用之鐵籠、架子一併以回收價
      格出售？甚且出售數量有單次逾5千公斤之情形？均與常
      情有違，被告係專職從事汽車回收之人，並此自難諉為不
      知。
    ２次查，被告向同案被告乙○○所購之如附表汽車拉桿半成
      品，每次購買重量均逾2千公斤（即2噸），亦有收據可佐
      ；又再被告經營汽車材料之廢鐵回收，每月回收之廢鐵重
      量約50噸至200噸，亦據被告於本院自承在卷等語（本院
      卷第75頁反面），佐以證人甲○○亦證稱：（審判長問：
      一次載運三噸過來的很少？）是的。（審判長問：一般來
      說，客戶大約都是載運多少量過來？）幾百公斤到1噸左
      右等語（本院卷第71頁反面），再參以被告自行提出同辰
      興實業社自97年1月中旬至2月中旬止收購廢鐵之收據影本
      等語（本院卷第89至97頁）觀之，除向客戶「臺洋（車號
      607）、「佳興」（車號607）、「車號607ＲＨ」、「寶
      謙」所收購之廢鐵重量為2千公斤至2萬4千多公斤外，其
      餘客戶均在1千公斤以下，亦有上揭收據可佐，顯見同案
      被告乙○○每次當日前來販售之重量，對被告而言，亦屬
      大量。再被告就收購回收物，僅收購公司來源之廢鐵，不
      向私人零售購買廢鐵等情，亦據被告於本院供述在卷，核
      與證人即同辰汽車回收場員工甲○○於本院具結證稱：私
      人的不收，就是只有公司的才收。‥‥我們處理的都是一
      些進口的廢鐵，公司的話，就是要有公司的車子載來，或
      是叫我們去載，我們才會去處理等語（本院卷第68頁反面
      ）相符，則同案被告乙○○自行載貨前來兜售之汽車拉桿
      半成品，倘係煌裕公司所有之不良品，欲以回收價格販出
      ，既每次所購買之汽車拉桿半成品之重量，均逾2千公斤
      以上，對被告而言，已屬大量，已如前述，且被告又主觀
      認為係煌裕公司所有而非同案被告乙○○私人所有之物，
      而被告係以「同辰興實業社」名義向同案被告乙○○購買
      如附表所示之汽車拉桿半成品，該「同辰興實業社」亦係
      須開立發票的公司，亦據被告於本院自承在卷（本院卷第
      78頁），則被告既主觀認為所購之汽車拉桿半成品係煌裕
      公司所有，何以未向同案被告乙○○要求煌裕公司須就販
      售之汽車拉桿半成品開列發票，以為被告經營汽車回收場
      之進項憑證？且每次購買之汽車拉桿半成品又屬逾2千公
      斤之大量，遑論，如附表之次數12次，合計達43噸有餘，
      被告於會計作帳上，如何使進項與銷項相符？被告對所購
      大量之汽車拉桿半成品，竟未向同案被告乙○○要求煌裕
      公司須開列發票，以供其申報稅務使用，顯其明知所購之
      汽車拉桿半成品並非煌裕公司所出售，而係同案被告乙○○行竊而來之贓物亦明。
（三）被告雖又辯稱：不知係贓物云云，惟以被告對汽車材料之
      相關專業知識，豈可能不知同案被告乙○○前來販售之汽
      車拉桿半成品，由外觀辨識，既均屬未經使用過之拉桿，
      復大量出售，且連同籠子、鐵架一同販售，均與一般常情
      有違？倘其並不知所購為贓物，何以對購入之汽車拉桿半
      成品，每次均屬大量，竟仍未向同案被告乙○○要求煌裕
      公司應開立發票以為進項憑證？是被告所辯，已難採信。
      被告雖又辯稱：僅2、3次係由被告出面向同案被告乙○○
      接洽購買云云（本院卷第32頁正面），惟此部分業據證人
      即同案被告乙○○於本院證稱：（辯護人問：系爭拉桿賣
      給同辰的時候，都是由丙○○洽談的嗎？）不一定，有時
      候是員工。（辯護人問：是否記得你與丙○○接洽拉桿買
      賣的有幾次？）7、8次等語（本院卷第65頁反面），復據
      證人甲○○於本院證稱：（陪席法官問：第一次向乙○○
      收購的時候，丙○○有無對於這個事情做怎麼樣指示？）
      他就是說當時的單價多少而已。‥‥（陪席法官問：你接
      觸的第一次乙○○來賣的時候，你有無特別去向丙○○報
      告？）我有打電話問丙○○，說之前那個載拉桿的又載來
      賣了，要不要收，丙○○說可以，然後說價格是多少。（
      陪席法官問：一般的客戶載貨來賣，你都會問丙○○嗎？
      ）如果我認識的，我就不會問，我就直接處理，如果是陌
      生的，我就會問一下等語（本院卷第73頁反面），是被告
      就同案被告乙○○如附表所載時間，以廢鐵價格前來販售
      汽車拉桿半成品時，縱未在場，確有同意並指示員工甲○○得向同案被告乙○○購入其所販賣之汽車拉桿半成品，
      被告猶辯稱：僅親自向同案被告乙○○購買2、3次云云，
      尚不足為有利被告之認定。
（四）選任辯護人蔡易紘律師雖又以同辰興實業社與豐興煉鋼廠
      簽訂之國內廢鐵商月供應貨量保證書（偵卷第62頁），而
      認由同辰興實業社於97年1月至6月每月出貨予豐興煉鋼廠
      之廢鐵保證量為200噸，被告向同案被告乙○○所購買如
      附表所示之廢鐵數量相較於平日收購之廢鐵數量係屬少數
      云云（本院卷第88頁），意指被告向同案被告乙○○所購
      之單一量每次2千公斤（即2噸）以上並非大量云云，惟查
      ，同辰興實業社除收購廢鐵外，另有每月進口廢鐵約300
      多噸等情，亦據被告於本院自承在卷（本院卷第79頁反面
      ），復據證人甲○○證述：我們是進口的比較多，就是我
      們自己進口廢鐵等語（本院卷第70頁反面），是同辰興實
      業社既以進口廢鐵為主，且每月進口數量逾300噸，實難
      以其每月保證出售予豐與煉鋼廠200噸之廢鐵，遽即認定
      除進口廢鐵外，每月向一般載運廢鐵前來販售之客戶收購
      廢鐵數量中，同案被告乙○○前來販售如附表所示之重量
      之汽車拉桿半成品，已非大量，而為有利被告之認定。
（五）至同案被告乙○○雖於偵訊供稱：我直接跟他講是公司的
      不良品，而且裡面有些是生鏽的，以當時的廢鐵價賣出等
      語（偵卷第25頁），於本院亦供稱：我賣他（指丙○○）
      的時候，我是說這些是公司不合格的東西，至於他是否知
      道，我不清楚。我是開公司的車子去的，車上是漆新煌的
      公司名稱等語（本院卷第24頁正面），並證稱：半數看起
      來都是新的。就是14次來說，至少有7、8次是新的，其他
      有的看起來有些生銹。（檢察官問：你販賣的時候，你如
      何說的？）曾經有說那是公司的不良品。（檢察官問：你
      是在短期間內賣了14次，對方有無質疑為何你們公司的不
      良品那麼多？）有質疑過。我說那是公司裡面員工做錯了
      ，所以要清倉等語（本院卷第66頁）在卷，惟查，任何行
      竊者欲銷贓，除非對向係至親好友，否則自無被告主動告
      知所販售之拉桿係贓物之必要，是同案被告乙○○上開供
      述，尚難為有利被告之認定。
    本件事證明確，被告上揭故買贓物犯行堪予認定。
三、核被告丙○○如附表編號1至12所為，均係犯刑法第349條第
    2項之故買贓物罪。被告就其中指示不知情之員工甲○○向
    同案被告乙○○故買贓物部分，係屬間接正犯。公訴人雖認
    被告丙○○於97年1月15日各購買3540公斤及3300公斤係2次
    故買贓物犯行，於97年2月20日各購買2390公斤及3120公斤
    係2次故買贓物犯行云云，惟被告於同日向同一人即同案被
    告乙○○先後2次購買汽車拉桿半成品，係於密切接近之時
    間、相同之地點，侵害同一之法益，各可認係一行為之接續
    動作，應為接續犯，是公訴人此部分所認，顯係有誤，併此
    敘明。再被告所犯如附表所示之12次故買贓物犯行，犯意各
    別，行為互殊，應予分論併罰。爰審酌被告係以收購汽車回
    收為業，對汽車零件材料自有相當專業知識，其猶以一般回
    收價格向同案被告乙○○故買失竊之贓物12次，再考其所購
    買之物品係汽車拉桿半成品，故買贓物之重量每次約在2千
    公斤至5千公斤之間，其以一般廢鐵價格購入，再販售予煉
    鋼廠，從中牟取利益，雖獲利有限，然參以告訴人煌裕公司
    於附帶民事訴訟提出之成本計算表，上開失竊物品之成本合
    計已達數百萬元，對被害人所致之損失甚高，再被告遲未能
    與被害人達成和解，又被告雖否認犯行，然其配合檢警，提
    供向同案被告乙○○販入本件汽車拉桿半成品之各該次購買
    之收據，使同案被告乙○○竊盜案之案情得以釐清，亦使自
    己故買贓物之次數、重量得以查明等之犯後態度，各量處如
    主文所示之刑，均諭知易科罰金之折算標準，並定其應執行
    之刑及易科罰金之折算標準。
據上論斷，依刑事訴訟法第299條第1項前段，刑法第349條第2項
、第41條第1項前段、第51條第5款，刑法施行法第1條之1，判決
如主文。
中    華    民    國    97    年    10    月    14    日
                          臺灣臺中地方法院刑事第十庭
                              審判長法  官  黃家慧
                                    法  官  黃賢婷
                                    法  官  陳玉聰
附表：
┌──┬──────┬────┬─────────────┬──────────┐
│編號│  竊取時間  │竊取重量│    所犯之罪及所處之刑    │備            註    │
│    │  （民國）  │（公斤）│                          │                    │
├──┼──────┼────┼─────────────┼──────────┤
│ 1  │ 97年1月10日│2,080   │刑法第349條第2項之故買贓物│起訴書附表編號 1    │
│    │            │        │罪，處有期徒刑貳月，如易科│                    │
│    │            │        │罰金，以新臺幣貳仟元折算壹│                    │
│    │            │        │日。                      │                    │
├──┼──────┼────┼─────────────┼──────────┤
│ 2  │97年1月15日 │3,540 及│刑法第349條第2項之故買贓物│起訴書附表編號 2、3 │
│    │（共二次）  │3,300   │罪，處有期徒刑貳月，如易科│                    │
│    │            │        │罰金，以新臺幣貳仟元折算壹│                    │
│    │            │        │日。                      │                    │
├──┼──────┼────┼─────────────┼──────────┤
│ 3  │97年1月24日 │3,240   │刑法第349條第2項之故買贓  │起訴書附表編號 4    │
│    │            │        │物罪，處有期徒刑貳月，如易│                    │
│    │            │        │科罰金，以新臺幣貳仟元折算│                    │
│    │            │        │壹日。                    │                    │
├──┼──────┼────┼─────────────┼──────────┤
│ 4  │97年1月30日 │5,350   │刑法第349條第2項之故買贓物│起訴書附表編號 5    │
│    │            │        │罪，處有期徒刑貳月，如易科│                    │
│    │            │        │罰金，以新臺幣貳仟元折算壹│                    │
│    │            │        │日。                      │                    │
├──┼──────┼────┼─────────────┼──────────┤
│ 5  │97年1月31日 │4,560   │刑法第349條第2項之故買贓物│起訴書附表編號 6    │
│    │            │        │罪，處有期徒刑貳月，如易科│                    │
│    │            │        │罰金，以新臺幣貳仟元折算壹│                    │
│    │            │        │日。                      │                    │
├──┼──────┼────┼─────────────┼──────────┤
│ 6  │97年2月1日  │3,540   │刑法第349條第2項之故買贓物│起訴書附表編號 7    │
│    │            │        │罪，處有期徒刑貳月，如易科│                    │
│    │            │        │罰金，以新臺幣貳仟元折算壹│                    │
│    │            │        │日。                      │                    │
├──┼──────┼────┼─────────────┼──────────┤
│ 7  │97年2月12日 │3,910   │刑法第349條第2項之故買贓物│起訴書附表編號 8    │
│    │            │        │罪，處有期徒刑貳月，如易科│                    │
│    │            │        │罰金，以新臺幣貳仟元折算壹│                    │
│    │            │        │日。                      │                    │
├──┼──────┼────┼─────────────┼──────────┤
│ 8  │97年2月14日 │2,210   │刑法第349條第2項之故買贓物│起訴書附表編號 9    │
│    │            │        │罪，處有期徒刑貳月，如易科│                    │
│    │            │        │罰金，以新臺幣貳仟元折算壹│                    │
│    │            │        │日。                      │                    │
├──┼──────┼────┼─────────────┼──────────┤
│ 9  │97年2月20日 │2,390 及│刑法第349條第2項之故買贓物│起訴書附表編號10、11│
│    │（共二次）  │3,120   │罪，處有期徒刑貳月，如易科│                    │
│    │            │        │罰金，以新臺幣貳仟元折算壹│                    │
│    │            │        │日。                      │                    │
├──┼──────┼────┼─────────────┼──────────┤
│10  │97年2月22日 │2,720   │刑法第349條第2項之故買贓物│起訴書附表編號 12   │
│    │            │        │罪，處有期徒刑貳月，如易科│                    │
│    │            │        │罰金，以新臺幣貳仟元折算壹│                    │
│    │            │        │日。                      │                    │
├──┼──────┼────┼─────────────┼──────────┤
│11  │97年2月25日 │3,020   │刑法第349條第2項之故買贓物│起訴書附表編號 13   │
│    │            │        │罪，處有期徒刑貳月，如易科│                    │
│    │            │        │罰金，以新臺幣貳仟元折算壹│                    │
│    │            │        │日。                      │                    │
├──┼──────┼────┼─────────────┼──────────┤
│12  │97年2月28日 │4,540   │刑法第349條第2項之故買贓物│起訴書附表編號 14   │
│    │            │        │罪，處有期徒刑貳月，如易科│                    │
│    │            │        │罰金，以新臺幣貳仟元折算壹│                    │
│    │            │        │日。                      │                    │
└──┴──────┴────┴─────────────┴──────────┘
上正本證明與原本無異。
如不服本判決，應於收受送達後10日內向本院提出上訴書狀（應
敘述具體理由並附繕本）。
上訴書狀如未敘述理由，應於上訴期間屆滿後20日內補提理由書
於本院。
                                    書記官  陳靖騰
中    華    民    國    97    年    10    月    14    日
所犯法條：
刑法第349條第2項
搬運、寄藏、故買贓物或為牙保者，處 5 年以下有期徒刑、拘役
或科或併科 1 千元以下罰金。


司法院資訊處製作；財團法人民間司法改革基金會備份。
